【裁判字號】    89,上易,799
【裁判日期】    900411
【裁判案由】    傷害等
【裁判全文】
臺灣高等法院高雄分院刑事判決                    八十九年度上易字第七九九號
    上  訴  人    台灣高雄地方法院檢察署檢察官
    上訴人即被告  甲○○
    選任辯護人  徐豐明律師
                陳慧博
                郭季榮
右上訴人因被告傷害等案件，不服臺灣高雄地方法院八十八年度易字第五一一九號中
華民國八十九年三月三日第一審判決（起訴案號：臺灣高雄地方法院檢察署八十八年
度偵字第二三四八三號），提起上訴，本院判決如左：
      主  文
原判決關於傷害部分撤銷。
甲○○傷害人之身體，處有期徒刑捌月。
其他上訴駁回。
      事  實
一、甲○○係居住於高雄縣鳳山市○○街二七二號三樓住戶，丁○○○則住居於同址
    四樓，彼此因樓下與樓上噪音問題時起爭執相處不睦。民國八十八年七月二十八
    日晚上十時許，因同址二樓住戶林美秀聽聞樓上傳來噪音，乃前往四樓丁○○○
    住處探詢噪音來源，並確認噪音出自甲○○住處，遂引起丁○○○之夫謝天民不
    滿，而下樓欲找甲○○理論。丁○○○及其子乙○○見狀，恐謝天民與甲○○發
    生嚴重爭執，即尾隨下樓，三人於甲○○住處門前有所議論，事為當時在屋內之
    甲○○聽聞，即開啟住處第二道鋼鐵門隔著第一道附有部分鏤空紗網鋼鐵門與謝
    天民發生口角，丁○○○與乙○○則亦靠近門邊與甲○○理論，引起甲○○不滿
    ，竟基於傷害之犯意，轉身取出盛裝疑似酸性不明成份化學液體之容器往門外的
    丁○○○及乙○○潑灑，致二人走避不及，丁○○○受有化學性灼傷顏面及兩側
    上肢二度至三度傷害；乙○○受有化學性灼傷、臉部、軀幹及上肢百分之二十五
    體表面積二至三度傷害。
二、案經丁○○○及乙○○訴請台灣高雄地方法院檢察署檢察官偵查起訴。
    理  由
壹、有罪部分：
一、訊據被告甲○○對於右揭時、地，因隔著紗鐵門與謝天民爭執，並與告訴人丁○○○、乙○○理論後，曾以液體潑灑乙○○等情，固供承不諱，惟否認有何傷害
    犯行，辯稱：係謝天民下樓踢打伊鋼鐵門，並加以辱，伊非常生氣，才以手上
    執拿預備泡牛奶的溫開水，隔著紗鐵門往外潑灑，並未潑灑化學性液體，況隔
    著鋼鐵門不可能潑灑到告訴人身體如此部位，且當時丁○○○未在門邊，不可能
    潑到謝女，伊無傷害犯行云云。惟查：
（一）被告如何於右揭時、地，因為住處噪音問題，與告訴人及謝天民發爭吵，並持
      盛有不明成份化學液體由第一道附有部分鏤空紗網鋼鐵門往外潑灑告訴人二人
      之身體乙節，業據告訴人於偵查、原審及本院調查中指述甚詳。參以案發當時
      係由被告住處發出噪音，致謝天民下樓欲找被告理論，暨告訴人亦跟隨下樓，
      並與被告隔門發生爭吵，二樓住戶林美秀聽聞三樓被告住處門口有爭聲，即
      下樓偕同警員上樓。其後該處管理員梁惠民見處理警員前來，即謂有人受傷，
      林美秀遂上四樓找尋告訴人，並在四樓住處內，看見丁○○○急忙以蓮蓬水龍
      頭頭及眼睛，乙○○亦以蓮蓬水龍頭臉等情，亦據證人即二樓住戶林美秀
      及管理員梁惠民於原審審理中到庭證述：「（七月二十八日發生爭執，你在場
      ？）我在管理室，他們爭吵我有聽見，我上樓說不要吵，我下樓報告主委時，
      警員來了，後來警察叫救護車將告訴人送醫」（見原審法院八十八年十二月十
      五日梁惠民訊問筆錄）等語；「．．我有聽見有人敲擊，我上樓看確定是三樓
      敲四樓，當時丁○○○有報警，他先生有喝點酒，說要下樓找理論．．後來有
      聽有人爭吵，我下樓帶警員上去，管理員見警員來說有人受傷，我到四樓丁○○○那時以蓮蓬頭頭、眼睛，乙○○也在以蓮蓬頭臉．．」（見原審法院
      八十九年一月二十六日林美秀訊問筆錄）等情甚詳，足見被告往門外潑灑液體
      時，丁○○○亦站立於被告住處門邊，而與乙○○同遭被告潑灑液體後，因而
      受傷，且返家洗頭、臉部及眼睛等處，其後逕由到場處理警員送醫治療。而
      按告訴人遭被告潑灑液體後，非但造成告訴人返家洗頭、臉部等處，更且須
      由到場處理警員送醫治療，亦見告訴人所受傷害不輕，衡情自非單純的溫開水
      潑灑可致。且由卷附之被告家中大門第一道附有部分鏤空紗網鋼鐵門之照片觀
      之，該鋼鐵門除中間一片鋼板無縫隙外，上下係由數支鋼條排列，各鋼條之間
      則均有相同空隙，如由門內經由該空隙往外潑灑液體，勢必不規則散開，因而
      潑灑到告訴之身體多處，亦不違吾人生活經驗常識上之認知。因而，被告以上
      揭情詞置辯：暨被告之女何銘恩到庭證述：我媽媽係潑灑準備泡牛奶之開水云
      云，均屬卸責、迥護之詞，洵不足採信。
（二）又丁○○○及乙○○因遭被告潑灑不明液體後，致丁○○○受有化學性灼傷顏
      面及兩側上肢二度至三度傷害；並乙○○受有化學性灼傷、臉部、軀幹及上肢
      百分之二十五體表面積二至三度傷害等情，有告訴人提出高雄長庚紀念醫院診
      斷證明書影本二紙在卷可稽。再告訴人所受的化學性灼傷，係其傷口情形判斷
      ，疑似酸性化學物品灼傷乙節，亦據原審向該院查詢後，經該院檢附告訴人病
      歷表二份之八十九年一月三日八八長庚院高字第三三四六號函附在原審卷可稽
      ，復經本院向長庚紀念醫院高雄分院函查告訴人所受傷害究係何種液體造成，
      並經該院以八十九年八月二日八九長庚院高字第二四００號函復稱: 陳麗琴及
      乙○○係於八十八年七月二十九日因化學性灼傷至本院急診，但液體種類則無
      法確定判斷，並檢附乙○○就診時所拍傷處照片附卷可稽。又以八十九年十一
      月八日八九長庚院高字第四八二二號函覆: 丁○○○及乙○○於八十八年七月
      二十九日至本院就診時其臉頸部及雙上肢有二至三度灼傷，而判斷其為化學性
      灼傷之依據乃根據（1）病患主訴（2）傷口狀況（3）症狀均符合化學性灼傷
      。並有函附告訴人丁○○○、乙○○全部病歷資料在卷可資參酌（含乙○○自
      八十八年七月二十八日起之護理記錄，及丁○○○自同年月二十九日一時起之
      住院通知單等，查丁○○○係於二十八日下午十時許遭潑灑化學性液體受傷，
      再經送醫、診斷等時間，故記錄上係自二十九日一時起始有護理、住院等記錄
      要無何不合理之處，被告以此質疑告訴人並非受有如上之傷害，並無可取。）
      足徵被告潑灑告訴人之液體，並非熱開水，而屬疑似酸性不明成份化學液體灼
      然可見，尤見被告以上揭情詞置辯，屬避就之詞，難予採信。綜上所述，被告
      以上開方式同時傷害丁○○○及乙○○事證明確，犯行均堪認定。
二、核被告所為，係犯刑法第二百七十七條第一項傷害罪。又被告以一行為，同時傷
    害告訴人二人，屬同種想像競合犯，為裁判上一罪，依刑法第五十五告條規定，
    應從一重處斷。原審就此部分予論罪科刑，固非無見，惟原審既已審酌告訴人所
    受傷勢不輕，被告具惡性且犯後未見悔意等情狀，卻僅科處有期徒刑六月，尚屬
    太輕而有未洽，被告上訴意旨否認犯罪固無足取，檢察官循告訴人請求上訴指摘
    原判決量刑過輕，上訴則有理由，應由本院將原判決有關傷害部分予撤銷改判。
    審酌被告與告訴人分住集合式住宅之三、四樓，因住居長期受譟音侵擾而時起爭
    執，本件因告訴人前往被告住處理論，被告即突然使用疑似酸性不明成份化學液
    體潑灑告訴人，造成告訴人分別受有化學性灼傷顏面及兩側上肢二度至三度傷害
    ；暨化學性灼傷、臉部、軀幹及上肢百分之二十五體表面積二至三度傷害，傷勢
    不輕，且更嚴重者乃破壞對居家左鄰右舍善良之信任及對住家環境安全、純潔之
    危害，惡性甚重。尤其犯後強詞推卸責任否認犯行，未見絲毫人性之善，復迄無
    與告訴人和解或賠償損害之意，不見任何悔意，雖並無犯罪前科紀錄，有台灣高
    雄地法院檢察署刑案資料查註紀錄表及台灣高等法院被告全國前案紀錄附卷可稽
    ，亦不足據以從輕量刑等一切情狀，量處如主文所示之刑。
貳、無罪部分：
一、公訴人另略以：被告甲○○另基於恐嚇犯意，於八十八年七月二十九日凌晨三時
    許，前往丁○○○住處，適其子丙○○起身應門，甲○○遂隔著鋼鐵門，以「廿
    九日晚上七點還會再來，你們全家出門最好小心一點」等語，恐嚇丙○○，並經
    丙○○將上開恐嚇言語轉告丁○○○，致其全家心生畏懼，足生危害於丁○○○
    全家之安全。因認甲○○涉有刑法第三百零五條之恐嚇危害安全罪嫌。
二、按犯罪事實應依證據認定之，無證據不得推定其犯罪事實，同法第一百五十四條
    定有明文。又按刑事訴訟法上所謂認定犯罪事實之證據，係指足以認定被告確有
    犯罪行為之積極證據而言，如未能發現相當證據或證據不足以證明，自不能以推
    測或擬制之方法，以為裁判基礎，最高法院二十九年上字第三一０五號及四十年
    台上字第八十六號分別著有判例；再無證據或現有證據不足以證明被告犯罪者，
    自屬「犯罪嫌疑不足者」；而認定不利於被告之事實，須依積極證據，苟積極證
    據不足為不利被告之認定時，即應為有利於被告之認定，更不必有何有利之證據
    ，最高法院三十年上字第八一六號判例參照。
三、公訴人認被告甲○○涉有前揭罪嫌，無非以右揭事實，業據告訴人之指訴及證人
    丙○○證述綦詳，為其論罪依據。
四、訊據被告甲○○堅詞否認恐嚇犯行，辯稱：伊於八十八年七月二十八日，在住處
    門口遭謝天民辱及恐嚇，即於翌日凌晨零時三十分許，前往轄區忠孝派出所告
    訴謝天民恐嚇，伊遭謝天民恐嚇時，有向謝某說，為何欺侮一介女子，伊要找朋
    友與謝某單挑（打架），八十八年七月二十九日凌晨三時許，伊偕同女兒何銘恩
    與伊的朋友前往謝天民住處，是要找謝天民單挑，並無恐嚇的犯意，且伊當時與
    何銘恩係站立於三樓電梯內，並未隨同該男子前去敲門等語等語。經查：
（一）被告於右揭時、地，偕同女兒何銘恩及不詳姓名成年男子二人前往告訴人丁○○○住處，並由該二名不詳姓名男子敲門與丙○○交談，談話當中，被告及何
      銘恩始終站立於三樓電梯內，並未離開電梯乙節，業據被告供述在卷，核與證
      人丙○○於原審理中證述情節相合，堪予認定。顯見當天被告並未親自與丙○○交談，則公訴人指摘被告以上開言語恐嚇丙○○云云，已屬誤會。
（二）丙○○固證稱：當天其中一名不詳姓名男子曾向伊說「你們全家出門要小心點
      」等語。惟被告否認上情，辯稱：該二名男性友人係因不滿謝天民全家欺負伊
      ，所以主動說要與謝天民單挑，伊並無恐嚇告訴人之意，且伊不知他們有對告
      訴人等說些什麼等語，因而，丙○○所證述之情節並不足証明被告有教唆或共
      同恐嚇之犯意聯絡而唆使該二名不詳姓名男子前往告訴人住處恐嚇告訴人家人
      等情。而按謝天民曾於八十八年七月二十八日晚上前往被告住處，與被告發生
      爭執乙節，業如上述。又被告因上開爭執事件，隨即向警察機關告訴謝天民恐
      嚇及公然侮辱等情，並據高雄地方法院檢察署檢察官為不起訴處分，有被告提
      出不起訴處分書影本一份為證。然參酌該不起訴處分書內容，可見被告於謝天
      民前往住處爭執後，確有向轄區警察機關告訴謝天民涉嫌恐嚇等灼然。從而，
      被告因心中怨憤不滿，而欲找其男性友人與被告單挑或理論，自屬人情之常，
      被告所辯自非無可採。況當天與丙○○談話的二名男子，前往丁○○○住處的
      目的，確係要找謝天民理論，並因未遇到謝天民，其中一名男子，示意不必多
      說，便要離開，而於離去時，更言明當日晚上七時將再前往找尋謝天民乙節，
      亦據丙○○審理中證稱：「．．那二個男的按門鈴，我開一道門，那男子說叫
      我去叫我父親出來．．斯文那位（男子）向粗魯那人說不要和我們說那麼多，
      便走了．．那二個男子說當天晚上七時會再來找我們．．」（見本院八十八年
      十二月十五日訊問筆錄）等語綦詳，益見該名男子前去丁○○○住處目的，係
      要找謝天民，核與被告所辯大致相符，足見被告並未唆使該二名男子恐嚇丙○○或其全家，否者，該二名不詳姓名男子應會在當場以危害生命、身體、安全
      之語或動作對丙○○施恐嚇後始離去。至該二名男子與丙○○談話中，縱使其
 中一名男子曾以「你們全家出門要小心點」之言語相對應，亦難認係被告唆使
      或有何犯意之聯絡而論以恐嚇罪。
（三）此外，本院依職權復查無其他積極證據，足資證明被告涉有恐嚇犯行，則被告
      被訴恐嚇罪嫌，猶有未足，自屬不能證明此部分犯行，原審因就此部分為無罪
      諭知，核無不合，檢察官上訴意旨仍執前詞指摘原判決此部分判決無罪為不當
      ，上訴為無理由，應予駁回。
據上論結，應依刑事訴訟法第三百六十八條、第三百六十九條第一項前段、第三百六
十四條、第二百九十九條第一項前段、刑法第二百七十七條第一項、第五十五條，判
決如主文。
本案經檢察官沈紹嘉到庭執行職務。
中        華        民        國    九十    年    四      月   十一   日
                              臺灣高等法院高雄分院刑事第三庭
                                  審判長法官  莊秋桃
                                        法官  謝宏宗
                                        法官  莊崑山
右正本證明與原本無異。
不得上訴。
                                      書記官  邱麗莉
中    華    民    國      九十      年       四       月    十 二      日
附錄本判決論罪之法條：
刑法第二百七十七條第一項：
傷害人之身體或健康者，處三年以下有期徒刑，拘役或一千元以下罰金。
                                                                       Ｆ


司法院資訊處製作；財團法人民間司法改革基金會備份。
